【裁判字號】    94,重訴,146
【裁判日期】    951130
【裁判案由】    損害賠償
【裁判全文】
臺灣板橋地方法院民事判決             94年度重訴字第146號
原      告  丙○○
            甲○○
共      同
訴訟代理人  許進德律師
            蘇夏曦律師
被      告  水世界綜合游泳池
法定代理人  李錦益
訴訟代理人  羅秉成律師
            曾能煜律師
上列當事人間請求損害賠償事件，經本院於民國95年10月26日言
詞辯論終結，判決如下：
    主  文
原告之訴及假執行之聲請均駁回。
訴訟費用由原告負擔。
    事  實 及 理  由
甲、程序方面：
一、原告起訴時原列被告為「李錦益（即水世界綜合游泳池）」
    ，嗣因被告李錦益抗辯水世界綜合游泳池係由李錦益等11人
    互約出資所經營共同事業之合夥，尚非其獨資商號，並據其
    提出合夥契約書1 紙在卷可憑（本院卷第40頁），原告因而
    以該合夥依民事訴訟法第40條第3 項規定為非法人團體，具
    有當事人能力，而變更被告為水世界綜合游泳池，法定代理
    人為李錦益，被告並無異議而為本案之言詞辯論（見本院94
    年6 月13日言詞辯論筆錄及該日以被告水世界綜合游泳池名
    義當庭提出之民事答辯狀可按），依民事訴訟法255 條第2
    項規定視為同意變更，先予敘明。
二、原告起訴時原主張本於民法第184 條第1 項及188 條第1 項
    之侵權行為損害賠償、僱用人連帶損害賠償之法律關係請求
    被告依民法第192 條第1 項、第2 項及第194 條規定規定賠
    償。嗣另追加民法第227 、第227 條之1 不完全給付之債務
    不履行損害賠償責任之法律關係，準用民法第192 條第1項
    、第2 項及第194 條規定請求賠償。被告雖表示不同意被告
    之追加，但被告上開侵權行為及債務不履行之損害賠償請求
    權，均係本於原告之子梁景裕於民國90年8 月6 日在被告所
    經營之水世界綜合游泳池溺斃之同一事實，其請求之基礎事
    實同一，依民事訴訟法第255 第1 項第2 款規定，尚屬無礙
    ，並無不合，應予准許。
乙、實體方面：
一、原告起訴主張：其子梁景裕於90年8 月6 日在被告所經營之
    水世界綜合游泳池溺斃，經台灣板橋地方法院檢察署檢察官
    歷時二年之檢驗調查，始於92年9 月3 日作成「因特異性心
    肌心肌病變致在游泳池溺斃窒息死亡」，原告嗣後查閱發覺
    翌日即90年8 月8 日聯合報及其醫學報導，被告所僱用之救
    生員即訴外人乙○○係於其子梁景裕溺水超過4 分鐘後才被
    發現救起，顯有疏未注意游泳池狀況致未能及時發現其子梁
    景裕溺水，而造成其溺死之結果，被告係訴外人乙○○之僱
    用人，爰本於侵權行為、僱用人連帶損害賠償及不完全給付
    之債務不履行損害賠償之法律關係，請求被告應給付（一）
    原告丙○○殯葬費新台幣（以下同）100 萬元、扶養費1,19
    2,738 元、慰撫金1,000 萬元，合計12,192,738元（二）原
    告甲○○扶養費1,377,420 元、慰撫金1,000 萬元，合計11
    ,377,420 元 ，及均自起訴狀繕本送達被告之翌日起至清償
    日止按週年利率百分之5 計算之利息，並陳明願供擔保請准
    宣告假執行。
二、被告則請求駁回原告之訴及假執行之聲請，並陳明如受不利
    判決願供擔保請准宣告免為假執行。辯稱：被告之救生員乙○○當時正在池旁巡視，於發現原告之子梁景裕溺水時即馬
    上跳下水將其拉起並進行心肺復甦術，其執行職務並無延誤
    或過失，且原告之子係因特異性心肌病變致死，其死亡結果
    與原告救生員執行職務無關，並無因果關係。且當時游泳池
    共有六位救生員執勤，被告選任之救生員均具備相關救生員
    執照，被告對其選任及監督均已盡相當注意。另原告請求之
    殯葬費及慰撫金金額均過高，且原告經營工廠，家境良好並
    非不能維持生活，自不得請求扶養費。況本件原告其子於90
    年8 月6 日死亡，原告於91年2 月25日已知悉其子死因，及
    損害賠償義務人，原告遲於94年4 月11日始提起本件請求起
    訴，其賠償請求權已罹於時效而消滅等語。
三、按因侵權行為所生之損害賠償請求權，自請求權人知有損害
    及賠償義務人時起，二年間不行使而消滅。自有侵權行為時
    起，逾十年者亦同，民法第197 條第1 項定有明文。又上開
    規定依民法第227 條之1 規定，於債務人因債務不履行致人
    格權受侵害時，亦準用之。則本件原告無論本於侵權行為損
    害賠償或不完全給付之債務不履行損害賠償規定求償，均應
    有民法第197 條之消滅時效之適用或準用。
四、查本件原告主張其子梁景裕於90年8 月6 日不幸在被告所經
    營之水世界綜合游泳池溺斃，經台灣板橋地方法院檢察署檢
    察官歷時二年之檢驗調查，始於92年9 月3 日作成「因特異
    性心肌心肌病變致在游泳池溺斃窒息死亡」，原告嗣後查閱
    發覺翌日即90年8 月8 日聯合報及其醫學報導，被告所僱用
    之救生員即訴外人乙○○係於其子梁景裕溺水超過4 分鐘後
    才被發現救起，顯有疏未注意游泳池狀況致未能及時發現其
    子梁景裕溺水，而造成其溺死之結果等情，惟被告已先抗辯
    原告提起本件已罹於2 年之時效消滅，並為其他並無過失等
    語之抗辯。則本件首應審究者厥為原告本件起訴是否已罹於
    時效消滅？而按本件原告係於94年4 月11日始依侵權行為損
    害賠償法律關係具狀提起本件損害賠償之訴，有本院收狀戳
    可憑。而原告則提出台灣板橋地方法院檢察署92年9 月3 日
    所簽發之相驗相驗屍體證明書為憑，主張其於92年9 月3 日
    領得相驗屍體證明書始知悉上情，起訴時並未逾越2 年之時
    效消滅期間等情。
五、惟按關於侵權行為損害賠償請求權之消滅時效，應以請求權
    人實際知悉損害及賠償義務人時起算，非以知悉賠償義務人
    因侵權行為所構成之犯罪行為經檢察官起訴，或法院判決有
    罪為準，最高法院72年台上字第738 號判例著有明文。則揆
    之前開意旨，原告自不得援引檢察官相驗屍體證明書所載認
    定死亡原因之簽發日為準，而據為上開消滅時效期間之知悉
    起算之始日。況本院依原告聲請向台灣板橋地方法院檢察署
    調取本件相驗卷（該署90年度相字第839 號）結果，本件被
    害人之相驗屍體證明書早於91年2 月25日即先行核發（見該
    相驗卷第61頁），且所載死亡原因亦與前揭92年9 月3 日所
    核發相驗屍體證明書所載死亡原因均為「因特異性心肌病變
    致在游泳池中溺斃窒息」，兩者並無不同，顯無原告所主張
    其係自92年9 月3 日始知悉損害及賠償義務人之情事。而本
    件檢察官於被害人梁景裕溺斃死亡後，即於90年8 月7 日開
    相驗調查庭，調查被害人死亡原因而訊問原告所指涉有疏失
    之救生員乙○○有關之施救經過，原告丙○○亦到庭聆聽表
    示意見，而原告丙○○復當庭表示同意複驗（解剖），有該
    日訊問筆錄可按。嗣經該署於90年8 月9 日委由法務部法醫
    研究所鑑定被害人死因，經該所於91年2 月7 日始鑑定其死
    因為「因特異性心肌病變致在游泳池中溺斃窒息死亡。意外
    死」，檢察官嗣即於91年2 月25日再開調查庭，簽發上開相
    驗屍體證明書，並提示上開鑑定報告及台北縣警察局新莊分
    局對案發時在場之人查訪紀錄予原告丙○○表示意見，原告
    丙○○則當庭表示「鑑定結果上所載之特異心肌病變為何意
    ，希望能有較確切之解釋」，並表示尚有一待查報姓名之銀
    行襄理目睹本案過程，希庭上再作一明確查詢等語，而原告
    丙○○復於91年2 月26日提出申訴書，再就上開鑑定死因質
    疑，請求法務部法醫研究所解釋，嗣經檢察官再行請求法務
    部法醫研究所函釋及發交台北縣警察局新莊分局查訪後，於
    92年9 月4 日以查無他殺嫌疑而予報結。是原告丙○○顯於
    90年8 月7 日即與被告所僱用之救生員乙○○在檢察官相驗
    調查庭出庭，並於庭詢中得知原告之救生員李盛益所陳述被
    害人之溺水及施救過程，原告丙○○並持續質疑其子死因，
    請求檢察官再複驗調查，則本件原告既主張被告所僱用救生
    員李盛益涉有疏未注意致未及時將其子救起之過失行為，顯
    自90年8 月7 日檢察官庭訊時即已知悉其子死亡損害發生及
    其過失侵權行為並損害賠償人為該救生員及被告，另原告甲○○係原告丙○○之共同生活之配偶，彼此生活關係密切，
    就其子溺斃如此重大事項，衡情自必由其夫原告丙○○轉述
    而得知上情，是原告顯然自90年8 月7 日即實際知悉本件所
    主張之侵權行為損害發生及賠償義務人，則原告遲於93年3
    月23日始委請德倫聯合法律事務所請求賠償（即被證七），
    並遲於94年4 月11日始提出本件損害賠償之訴，顯均已逾民
    法第197 條所定之2 年消滅時效期間甚明。
六、本件原告本於侵權行為及不完全給付之債務不履行損害賠償
    請求權既已罹於民法第197 條第1 項規定之二年時效期間而
    消滅，則原告求為判決被告應給付原告丙○○12,192,738元
    ，給付原告甲○○11,377,720元及均自起訴狀繕本送達之翌
    日起至清償日止按週年利率百分之五計算之利息，即為無理
    由，均應予駁回，其假執行之聲請亦因敗訴而失所附麗，應
    併予駁回。
七、本件判決基礎已臻明確，兩造其他有關被害人死因及被告之
    救生員有無過失等之攻擊防禦方法及未經援用之證據，於判
    決結果已無影響，爰不再一一論述，併予敘明。
八、結論：本件原告之訴為無理由，並依民事訴訟法第78條、第
    85第1 項前段，判決如主文。
中    華    民    國    95    年    11    月    30    日
                  民事第三庭    法  官  朱耀平
以上正本係照原本作成
如對本判決上訴，須於判決送達後20日內向本院提出上訴狀
中    華    民    國    95    年    11    月    30    日
                                書記官  陳淑芳


司法院資訊處製作；財團法人民間司法改革基金會備份。
